臺灣士林地方法院民事判決　　　　　　　　　　　　九十二年度簡上字第一九三號
　　上　訴　人　乙○○
　　被　上訴人　甲○○
右當事人間侵權行為損害賠償事件，上訴人對於中華民國九十二年八月十九日本院內
湖簡易庭九十一年度湖簡字第八四二號第一審判決提起上訴，本院於九十二年十二月
二十五日辯論終結，判決如左：
    主      文
上訴駁回。
第二審訴訟費用由上訴人負擔。
    事      實
甲、上訴人方面：
壹、聲明：
一、原判決不利於上訴人部分廢棄。
二、右廢棄部分被上訴人第一審之訴駁回。
貳、陳述：除與原審宣示判決筆錄所載者相同茲予引用外，補稱略以：
一、本件車禍發生上訴人並無過失：
  (一)本件車禍發生路段屬內湖堤頂外環快速道路，該路段之速限為每小時七十公里，
    並非市區道路，時速不得超過五十公里，上訴人當時車行速度概略為每小時七十
    公里左右，依該路段之時速限制並未超速。
  (二)據本件交通事故談話紀錄表所載，上訴人陳述：我車沿舊宗路二段由南往北方向
    直行，進入肇事處前號誌為綠燈，至進入路口停止線時，號誌方由綠燈變為黃燈
    等語，是由此談話紀錄並無證據認定上訴人有闖紅燈之事實。又原審引用證人雷
    勝義距本件車禍發生後五日之證詞，未審酌證人非於本件車禍發生當時作證，該
    證詞有悖於常情，且有串證之虞，且證人當時行進方向與上訴人相反，所見號誌
    實不相同，經上訴人至現場觀察，案發地點號誌狀況為：北向南號誌變紅燈時，
    南向北號誌為便於車輛左轉上汐止高架匝道仍為左右轉及直行綠燈，較北向南號
    誌紅燈晚二十秒變紅燈，是即便證人所言屬實，亦不足以判定上訴人有闖紅燈之
    事實。
  (三)復據前揭紀錄表所載，被上訴人陳述：沿舊宗路二段一二一巷東向西行駛到路口
    處前約五十公尺，見號誌為綠燈，當時欲左轉，至進入路口時，突見有車駛近立
    即煞車，但仍不及以致車頭撞擊該車右前車輪等語。由此推論，被上訴人並未明
    確澄清進入路口時之號誌，又屬巷道車輛未讓幹道車先行，且該巷道掛有限制左
    轉標誌，被上訴人違規左轉外，又未依交通安全規則減速停看。再者，案發當時
    舊宗路二段一二一巷巷口左側，正有立德傢俱公司新建大樓工程實施，設有大範
    圍密閉式鐵圍籬阻擋被上訴人左側視線，終至發現狀況時煞車不及，車頭撞及上
    訴人車輛右側前車輪。是本件車禍應由被上訴人負全部責任。
二、被上訴人修車費用金額估算過高：
    被上訴人車輛僅車頭前端受損，該款同年份之中古車價僅在十八萬元至二十五萬
    元間，該車頭修護經臺灣區汽車修理工業同業公會鑑定費用高達三十一萬八千一
    百六十六元，實有悖常情，且小客車修護鑑價並非該公會專長職掌，估算金額至
    不合理。
三、證據：除援用原審之立證方法外，並提出：道路標誌照片四幀、上訴人車損照片
    十二幀、修車費用估價單（影本）一件，另聲請就被上訴人車輛修復費用再送臺
    北市汽車保養同業公會複鑑。
乙、被上訴人方面：
一、聲明：駁回上訴。
二、陳述：除與原審宣示判決筆錄所載相同者茲予引用外，補稱：車禍發生當時被上
    訴人所行駛之路段並無禁止左轉標誌，且該路段速限為四十公里。
三、證據：援用原審之立證方法。
丙、本院依職權函詢臺北市交通管制工程處（以下簡稱：交工處）。
    理      由
一、被上訴人起訴主張：被上訴人甲○○於民國九十一年三月九日凌晨四時四十分許
    ，駕駛車號Ａ二｜九二八三號自用小客車沿台北市○○區○○路二段一二一巷東
    往西方向行駛至一二一巷與舊宗路二段交岔路口時，適上訴人乙○○駕駛車號Ｃ
    Ｐ｜○七七○號自用小客車，沿舊宗路二段由南向北行駛至同路段與一二一巷交
    岔路口，因上訴人超速、闖紅燈而撞及被上訴人所駕駛車輛，致被上訴人車輛受
    損，經送修後支出修理費用三十五萬零五百九十四元，為此本於侵權行為法律關
    係，訴請上訴人賠償前開金額（其中逾十五萬四千五百零五元部分，暨上開金額
    之法定遲延利息，業經原審駁回，未據被上訴人聲明不服，已告確定）。上訴人
    則以：被上訴人車輛僅車頭前端受損，該款同年份之中古車價僅在十八萬元至二
    十五萬元間，顯然過高；又上訴人時速約七十公里於該路段速限並未超速，且證
    人關於上訴人闖紅燈之證詞並不可採，被上訴人復有巷道車未讓幹道車先行、行
    經交岔路口未減速停看、違規左轉之過失，應由被上訴人就車禍之發生負全部責
    任等語為辯。
二、被上訴人主張兩造於右揭時、地駕車發生碰撞，被上訴人所有前開車輛因而發生
    損壞等情，業據被上訴人提出交通肇事原因初步分析表、估價單、統一發票等件
    為證，且有原審依職權調取交通事故談話紀錄表、道路交通事故調查報告表附卷
    可稽，上訴人對此復未爭執，自堪信為真實。又上訴人通過車禍發生路口時，速
    度為時速七十公里左右，亦據上訴人自認在卷（見上訴理由狀），亦應認為真實
    。至上訴人雖另就上開車禍發生之責任歸屬、修復費用過高等節以右揭情詞置辯
    ，惟查：
  (一)車禍發生之責任歸屬部分：
  1.本件車禍之發生上訴人有無超速、違反號誌之過失部分：
  (1)按行車速度，依速限標誌或標線之規定，無標誌或標線者，行車時速不得超過五
    十公里，道路交通安全規則第九十三條第一項第一款前段定有明文。本件前開舊
    宗路南北向並未設立速限標誌牌面，依法定速限為五十公里，並無調整速限紀錄
    ，至上訴人所提出之照片，則係分別位於堤頂大道、樂群一路口北往南方向，及
    堤頂大道、港墘路口北往南方向，其用以告示車輛駕駛人堤頂大道北往南方向，
    最高速限為七十公里，與舊宗路二段南行北行項之速限完全無關等語，業據交工
    處分別以九十二年十一月四日北市交工控字第○九二三三二八二○○○號，及同
    年月二十五日北市交工控字第○九二三三四九八三○○號函覆明確，是上訴人所
    辯：車禍發生之路段速限應為七十公里，上訴人辯稱並未超速云云，自非可採，
    其有違反道路交通安全規則第九十三條第一項第一款前段規定之事實堪以認定。
  (2)次按汽車行駛至交岔路口，其行進、轉彎，應遵守燈光號誌或交通警察之指示，
    道路交通安全規則第一百零二條第一項第一款亦定有明文。查本件車禍發生當時
    ，被上訴人車輛行駛之台北市○○區○○路二段一二一巷由東往西方向號誌為綠
    燈，業據證人雷勝義於警訊及原審到庭結述明確（原審卷第二六、三八頁），雖
    上訴人另質疑證人證言之可靠性及正確性，然查：
  依證人雷勝義於警訊中所證：「：：肇事後Ａ二─九二八三號自小客車駕駛立即
    下車詢問我有無目睹肇事情形，我說有，他又立即指著東西向號誌為圓型綠燈，
    我說是綠燈沒錯。我當時因剛下班要返家，即告訴他我在環保局上班，如要作證
    我願意出面」等語觀之，證人雷勝義與兩造均屬素昧平生，本無甘冒偽證刑責而
    偏袒任一方之必要，而本件事發於凌晨，現場無人員受傷，乃單純民事賠償問題
    ，並無即時訊問證人之必要性，證人偶然途經，正欲返家，其未配合停留現場製
    作筆錄，而於五日後之一般上班時間至警局作證，衡情至為合理，上訴人以此質
    疑證人證詞，洵無足採。
  另查證人於警訊及原審均係證稱被上訴人行向號誌為綠燈，並非證述上訴人行向
    之號誌顏色，上訴人以證人行向與其相反，所見號誌不同云云，顯有誤會。又本
    院依職權函詢交工處函詢結果，據復：該路口現場管制方式為「南往北遲閉三時
    相」運作，第一時相為南北對向直行、右轉箭頭暨北往西右轉箭頭綠燈運作，第
    二時相為南往北左、直、右箭頭綠燈運作，此時南往北方向已轉變為紅燈，第三
    時相為東西對向直行及右轉並開放北往西紅燈右轉箭頭綠燈等語，有該處前揭九
    十二年十一月四日函覆在卷可稽，是依上述號誌運作情形觀之，本件車禍發生當
    時，應屬被上訴人行駛方向號誌為綠燈之第三時相，斯時證人縱未見及上訴人行
    向之號誌，仍可確認上訴人行向號誌確為紅燈，堪信為真實。再者，證人與被上
    訴人行向為垂直方向，尚非不能觀察到被上訴人車行方向號誌為綠燈，其正確性
    亦堪認定。
  綜上，上訴人於車禍發生當時確有違反號誌之事實亦堪認定。
  2.被上訴人有無巷道車未讓幹道車先行、行經交岔路口未減速停看、違規左轉之過
    失部分：
  (1)按車輛行至無號誌或號誌故障而無交通警察指揮之交岔路口，支線道車應暫停讓
    幹線道車先行，為道路交通安全規則第一百零二條第一項第二款所明定，是所謂
    支線道車應暫停讓幹線道車先行之規則，係以無號誌或號誌故障而無交通警察指
    揮之交岔路口始有適用，本件事發現場號誌運作正常，自無該規則之適用。又被
    上訴人本件車禍發生時被上訴人車行方向號誌既為綠燈，上訴人車行方向號誌為
    紅燈，理當能信賴上訴人車行方向之車輛會遵守交通規則停等紅燈而行駛，詎上
    訴人違反號誌，並以時速七十公里之高速通過交岔路口，非正常道路交通參與者
    所得防範，上訴人空言指摘被上訴人有未減速停看之過失，顯非可採。
  (2)再查，本件車禍被上訴人車行方向即舊宗路二段一二一巷口與舊宗路二段交岔路
    口，東往南禁止左轉之標誌，係於九十二年一月二日始設立，亦有前揭交工處九
    十二年十一月四日函覆在卷可憑，本件車禍發生時間為九十一年三月九日，事發
    當時該路段尚未設立禁止左轉標誌，被上訴人於該路段進行左轉，自無違反禁止
    標誌之過失。
  3.依上所述，上訴人確有違反道路交通安全規則第九十三條第一項第一款、第一百
    零二條第一項第一款之事實，以及被上訴人並無任何違規事實均堪認定。本件經
    原審送請台北市車輛行車事故肇事鑑定委員會及台北市政府交通局鑑定、覆議結
    果均同此見解，亦有台北市車輛行車事故肇事鑑定委員會九十二年十二月三十一
    日北鑑審字第○一九三○三七○八○○號函所附鑑定書，及台北市政府交通局九
    十二年四月八日北市交五字第○九二三○八六九九○號所附北市交鑑意字第六○
    三七號覆議書在卷可參。又依車禍發生當時狀況，上訴人復查無不能注意之情事
    ，竟疏未注意，違反道路交通安全規則以致肇事，其有過失，自堪認定。上訴人
    之過失行為致發生本件車禍，被上訴人所有之前揭汽車因此受有損害，其損害與
    上訴人之過失間自有相當因果關係。從而，被上訴人請求上訴人負侵權行為之損
    害賠償責任，自屬有據。
  (二)被上訴人車輛因本件車禍發生所需修復費用是否過高部分：
　1.查被上訴人於事發後將車送宏尚汽車有限公司修復，共支出修理費用為三十五萬
  零五百九十四元，有估價單及統一發票可憑。經原審將被上訴人車損相片及估價單
  檢送臺灣區汽車修理工業同業公會鑑定其修復之必要費用，認以零件費用為二十二
  萬五千九百六十六元、工資（包括鈑金工資與烤漆工資）九萬二千二百元，共計三
  十一萬八千一百六十六元為合理，有該公會九十二年六月二十日九二區汽車工（同
  ）字第九二○八七號函可稽。
  2.另查，上訴人指定送鑑之台北市汽車保養同業公會曾於九十一年七月四日另案函
    覆本院稱：本會會員業者僅從事汽車簡易保養服務業，有關車輛鈑金、烤漆、機
    件大修係屬台灣區汽車修理工業同業公會所屬會員經營項目範圍，尚無法勝任此
    範圍之鑑價，請轉函台灣區汽車修理工業同業公會以為鑑價等語，有該公會九十
    一年七月四日（九一）北市車修會總字第○四九號函附卷可參，則上訴人指稱小
    客車修護鑑價非台灣區汽車修理工業同業公會專長職掌，估價顯不合理，並請求
    再送台北市汽車保養同業公會複鑑乙節，實與本院調查結果相悖，是上訴人就原
    鑑定結果之指責，顯屬無據，其複鑑之請求，亦非必要，而關於修理費用之支出
    ，原鑑定結果應為可採。
三、按因故意或過失不法侵害他人之權利者，負損害賠償責任，民法第一百八十四條
    第一項前段定有明文。次按負損害賠償責任者，除法律另有規定或契約另有訂定
    外，應回復他方損害發生前之原狀，債權人亦得請求支付回復原狀所必要之費用
    ，以代回復原狀，亦為同法第二百十三條第一項、第三項所明定。又請求以回復
    原狀費用以代回復原狀者，應以必要者為限，是如修理材料以新品換舊品者，自
    應予以折舊。查被上訴人車輛出廠日為八十八年五月，有行車執照可佐，距事故
    發生日九十一年三月九日為二年十月（參酌「營利事業所得稅查核準則」第九十
    五條第六項規定，未滿一月，以一月計），依行政院所頒固定資產耐用年數表及
    固定資產折舊率表之規定，自小客車之耐用年數為五年，依定率遞減法每年折舊
    千分之三六九，應折扣額為十六萬三千六百六十一元，是扣除折舊後，被上訴人
    得請求之零件費用為六萬二千三百零五元，加上工資九萬二千二百元，共計得請
    求之修復費用為十五萬四千五百零五元（計算式詳如附表）。
四、從而，被上訴人本於右揭原因事實，依侵權行為法則，請求上訴人給付在十五萬
    四千五百零五元範圍內，即屬正當，應予准許，原審就此部分為被上訴人勝訴判
    決，並依聲請宣告假執行，核無違誤，上訴意旨指摘原判決此部分不當，求予廢
    棄改判，為無理由，應予駁回上訴。
五、本件判決基礎已臻明確，兩造其餘之攻擊防禦方法及訴訟資料經本院斟酌後，核
    予判決不生影響，無逐一論駁之必要，附此敘明。
據上論結，本件上訴為無理由，依民事訴訟法第四百三十六條之一第三項、第四百四
十九條第一項、第七十八條，爰判決如主文。
中　　　華　　　民　　　國　　九十三　　年 　　一　　　月　　   八　  　日
　　　　　　　　　　　　　　　　　　　　臺灣士林地方法院民事第二庭
　　　　　　　　　　　　　　    　　　　　　審判長法官　李玉卿
    　　　　　　　　　　　　　　　　　　　　法　　　官　陳玉曆
                                      　　　法　　  官　王本源
右為正本係照原本作成。
本判決不得上訴。
中　　　華　　　民　　　國　　九十三　　年　 　一　　　月　　 十五 　　日
　                                          法院書記官  翁禎謙
附表：（元以下四捨五入）
第一年之折舊額：225966×0.369＝83381
第二年之折舊額：（000000-00000）×0.369＝52614
第三年之折舊額：（000000-00000-00000）×0.369×10/12＝27666
累計折舊額： 83381+52614+27666＝163661
可請求零件費用：000000-000000＝62305
可請求總金額（零件費用＋工資）：62305＋92200＝154505
